【裁判字號】    89,台上,494
【裁判日期】    890225
【裁判案由】    給付買賣價金
【裁判全文】
最高法院民事判決                                八十九年度台上字第四九四號
    上  訴  人  丙○○
                乙○○
    被 上訴 人  甲○○
    訴訟代理人  林合民律師
右當事人間請求給付買賣價金事件，上訴人對於中華民國八十六年十月十四日台灣高
等法院第二審判決（八十六年度上字第五九八號），提起上訴，本院判決如左：
    主  文
原判決除假執行部分外廢棄，發回台灣高等法院。
    理  由
本件上訴人主張：被上訴人於民國八十三年二月六日，以價金新台幣（下同）五百萬
元，向伊買受坐落宜蘭縣羅東鎮○○段（下同）一三六三之四地號面積六五平方公尺
應有部分二分之一、一三六三之六地號面積一八一平方公尺應有部分一千分之六三、
一三六三之一五地號面積一五平方公尺應有部分二四分之一及坐落一三六三之四地號
土地上建物即門牌號碼為宜蘭縣羅東鎮○○○街四六號四層樓預售屋應有部分二分之
一（以下稱系爭房屋）。八十四年十月十九日系爭房屋建造完成，領得使用執照，且
伊已將該房屋及上開土地所有權依約移轉登記與被上訴人，詎其仍有價金二百九十五
萬元迄未給付等情，爰求為命被上訴人如數給付並加付法定遲延利息之判決。
被上訴人則以：上訴人提出偽造之建造執照做為建屋興工證明，以興建透天公寓店鋪
誘使伊簽約，而於系爭房屋完工時，以另紙建造執照作為該房屋之建造執照，且其主
要用途依使用執照之記載為停車場、住宅，與伊訂購之房屋用途為店鋪者不同。另上
訴人移轉予伊之土地，其中三分之一強為公共設施用地，已逾契約之容許範圍，並違
反約定將配電室設在前揭土地上，威脅居家生活，而防火巷設置在他人土地上，其效
用能否維持，不無疑義，故其給付顯不完全，伊於上訴人依約履行前，自得拒絕給付
尾款。又上訴人於八十五年七月二十四日出具切結書，保證絕不將系爭房屋變更為停
車場，如有違反，其願賠雙倍售價即一千萬元予伊，爰以該賠償金額與上訴人本件之
請求為抵銷主張等語，資為抗辯。
原審將第一審所為上訴人勝訴判決廢棄，改判駁回其訴，係以：上訴人主張被上訴人
尚有價金二百九十五萬元迄未給付，固屬真實，然由上訴人簽立之切結書所載內容「
茲因甲○○（即被上訴人）……向本人：乙○○及丙○○（即上訴人）購買坐落羅東
鎮○○段一三六三之四地號土地乙筆面積二六‧四二九坪，並在該號（土地）內興建
Ｂ２肆層樓『店面』房屋乙棟，面積約七五‧一三坪，並共同委任本人代為辦理上述
房屋、土地買賣過戶及向銀行辦理貸款事宜。……特立此切結書，以資憑證。『並保
證絕無變更停車場，若有本人願雙倍售價賠償，並放去（棄）任何訴辯權。』立切結
書人乙○○並代理丙○○……」以觀，足見被上訴人向上訴人買受之系爭房屋係供店
舖之用。雖上訴人以該切結書經變造一語置辯，但查其上簽名係乙○○本人並代理丙
○○所為，且其中「以資憑證」後之文字亦為乙○○所書，復上開切結書經法務部調
查局鑑定結果，並未發現有變造或偽造之痕跡，自堪認該切結書為真正。至於其上乙
○○之指紋，因印泥不均，紋線模糊不清，無法析鑑，然對於切結書真正之認定則不
影響。被上訴人向上訴人買受之系爭房屋既係供店舖之用，則該房屋之主要用途為停
車場、住宅，自無法達成約定之效用，上訴人持以給付，即屬不完全。被上訴人因之
拒絕給付系爭價金，應可採取。從而，上訴人請求被上訴人給付價金及其法定遲延利
息，於法無據，不應准許等詞，為其判斷之基礎。
按被告在裁判上援用民法第二百六十四條之抗辯權時，原告如不能證明自己已為給付
或已提出給付，法院應為原告提出對待給付時，被告即向原告為給付之判決，不能遽
將原告之訴駁回。本件被上訴人以上訴人給付不完全為同時履行之抗辯，原審既認屬
可採，依上開說明，自應為對待給付之判決，不得將上訴人之請求駁回。乃原審據以
駁回其訴，委屬可議。上訴論旨，指摘原判決不當，求予廢棄，非無理由。
據上論結，本件上訴為有理由。依民事訴訟法第四百七十七條第一項、第四百七十八
條第一項，判決如主文。
中      華      民      國    八十九    年      二      月    二十五    日
                              最高法院民事第七庭
                                  審判長法官  洪  根  樹
                                        法官  謝  正  勝
                                        法官  劉  福  來
                                        法官  吳  麗  女
                                        法官  陳  國  禎
      右正本證明與原本無異
                                              書  記  官
中      華      民      國    八十九    年      三      月     十六     日


司法院資訊處製作；財團法人民間司法改革基金會備份。
